最高法院刑事判決　　　　　　一○○年度台上字第六二八八號
上　訴　人　台灣高等法院台中分院檢察署檢察官　
被　　　告　江詠翔
上列上訴人因被告肇事逃逸案件，不服台灣高等法院台中分院中
華民國九十九年九月十六日第二審判決（九十九年度交上訴字第
一六二五號，起訴案號：台灣台中地方法院檢察署九十九年度撤
緩偵字第二七三號），提起上訴，本院判決如下：
    主  文
原判決撤銷，發回台灣高等法院台中分院。
    理  由
本件上訴人因被告江詠翔肇事逃逸案件，不服第一審論處被告駕
駛動力交通工具肇事，致人受傷而逃逸（累犯）罪刑之判決，提
起第二審上訴，原判決以其上訴書狀並未敘述具體理由，顯不合
法律上之程式，因依刑事訴訟法第三百六十七條前段、第三百七
十二條之規定，不經言詞辯論，駁回其在第二審之上訴，固非無
見。
惟查：不服第一審判決而上訴於第二審法院者，應提出上訴書狀
，上訴書狀應敘述具體理由，刑事訴訟法第三百六十一條第一、
二項定有明文。所謂「應敘述具體理由」，係指須就不服判決之
理由為具體之敘述而非空泛之指摘而言。如僅泛稱原判決認事用
法不當或採證違法、判決不公等，固均非屬具體理由。然我國刑
事訴訟法之第二審係採覆審制，與第三審採法律審之情形不同，
故刑事訴訟法第三百六十一條第二項所規定之「應敘述具體理由
」，與同法第三百七十七條規定，第三審上訴「非以判決違背法
令為理由，不得為之」者，尚有不同，兩者不能等同視之。從而
提起第二審上訴，倘已具體指明第一審判決關於認事、用法及量
刑等事項有所違誤，或尚有新事證調查未盡情形，足以影響判決
結果，而非僅形式上徒托空言者，即屬相當，縱其所舉事由經調
查結果並非可採，亦屬上訴有無理由之問題，不能謂為未敘述具
體理由。查上訴人係以：有期徒刑或罰金加減者，其最高度及最
低度同加減之；刑有加重及減輕者，先加後減。刑法第六十七條
及第七十一條第一項分別定有明文。查被告所為，係犯刑法第一
百八十五條之四肇事逃逸罪嫌，其法定刑為六月以上、五年以下
有期徒刑。又其受有期徒刑執行完畢後，五年以內故意再犯本件
有期徒刑以上之罪，為累犯，應依刑法第四十七條第一項之規定
加重本刑至二分之一。其結果法定刑變為九月以上、七年六月以
下有期徒刑。又被告事後已與被害人達成和解，原審認其犯罪之
情狀尚堪憫恕，應依刑法第五十九條之規定酌量減輕其刑至二分
之一。則減輕之結果，法定刑為四月十五日以上、三年九月以下
有期徒刑。茲原審就被告肇事逃逸罪判處有期徒刑四月，已低於
法定最低刑度，依上開說明，原審此部分之量刑於法有違等語，
為其上訴之理由。依其所敘述之理由，上訴人已主張第一審在適
用刑法第四十七條累犯加重及同法第五十九條酌量減輕其刑時，
經先加後減結果，法定刑最低度應為有期徒刑四月十五日，原審
僅量處有期徒刑四月，於法有違，顯已具體指稱第一審判決適用
法則未當。其主張縱非可採，亦屬上訴有無理由之問題，不能謂
為未敘述具體理由。原判決未說明其如何不符合刑事訴訟法第三
百六十一條第二項所稱具體理由之情形，卻就上訴理由所指，引
用判例說明累犯加重本刑至二分之一，並無最低刑度之限制，而
為實體之論斷，認第一審判決客觀上難謂有何違法失當之處，卻
又謂上訴人之第二審上訴未敘述具體理由，逕依刑事訴訟法第三
百六十七條前段、第三百七十二條規定，不經言詞辯論，駁回上
訴人在第二審之上訴，顯然混淆上訴合法與否與有無理由之判斷
，依上開說明，難認適法。上訴意旨執以指摘原判決不當，非無
理由，應認原判決有撤銷發回更審之原因。
據上論結，應依刑事訴訟法第三百九十七條、第四百零一條，判
決如主文。
中    華    民    國  一○○  年   十一   月   十六   日
                      最高法院刑事第七庭
                          審判長法官  石  木  欽  
                                法官  洪  佳  濱  
                                法官  段  景  榕  
                                法官  周  煙  平  
                                法官  洪  兆  隆  
本件正本證明與原本無異
                                      書  記  官  
中    華    民    國  一○○  年   十一   月  二十三  日
                                                      Q